【裁判字號】    99,審訴,2169
【裁判日期】    990921
【裁判案由】    搶奪等
【裁判全文】
臺灣高雄地方法院刑事判決            99年度審訴字第2169號
公  訴  人  臺灣高雄地方法院檢察署檢察官
被      告  丙○○
上列被告因搶奪等案件，經檢察官提起公訴（99年度偵字第1205
1 號），嗣於本院準備程序中，被告就被訴事實為有罪之陳述，
經本院告知簡式審判程序之旨，並聽取被告與公訴人之意見後，
合議庭裁定由受命法官獨任進行簡式審判程序，判決如下：
    主  文
丙○○犯竊盜罪，共貳罪，均累犯，各處有期徒刑伍月；又犯搶
奪罪，累犯，處有期徒刑拾月；又犯搶奪罪，累犯，處有期徒刑
壹年。應執行有期徒刑貳年陸月。
    事  實
一、丙○○前於民國97年間因竊盜案件，經本院以97年度審簡字
    第5302號判處有期徒刑4 月確定，於98年11月10日縮刑期滿
    執行完畢。詎其猶不知悔改，竟意圖為自己不法所有，基於
    竊盜及搶奪他人財物之犯意，分別為下列行為：
  (一)於99年3 月22日下午5 時10分許，在高雄市○○區○○路53
    號前，見戊○○所有之車牌號碼CR7-335 號普通重型機車（
    價值約新臺幣【下同】20,000元）停放該處，機車鑰匙插於
    電門未拔，竟意圖為自己不法所有，徒手將該車啟動並旋即
    騎乘逃逸而竊取得手。
  (二)於99年3 月24日下午4 時許，在高雄市○○區○○街路126
    號前，見甲○○所有之車牌號碼L73-235 號普通重型機車（
    價值約10,000元）停放該處，機車鑰匙插於電門未拔，竟意
    圖為自己不法所有，徒手將該車啟動並旋即騎乘逃逸而竊取
    得手。
  (三)於99年3 月24日晚上7 時20分許，丙○○騎乘上開竊得之車
    牌號碼L73-235 號普通重型機車，四處尋找搶奪之對象，行
    經高雄市苓雅區○○○路72巷3 號前，見丁○○獨自行走於
    路旁，乘丁○○不及防備之際，自丁○○後方伸手搶奪其背
    於左肩之背包1 個（內約有70元、汽車及住處鑰匙、飾品2
    組及筆記本等物，合計價值約3,000 元），得手後旋即騎車
    逃逸。
  (四)於99年3 月25日下午1 時30分許，丙○○復騎乘上開車牌號
    碼L73-235 號普通重型機車，四處尋找搶奪對象，行經高雄
    市○○區○○街98巷18號前，見乙○○獨自行走於路旁，乃
    乘乙○○不及防備之際，自乙○○後方伸手搶奪其右手所提
    之手提包1 個（內有6,000 多元、NOKIA 手機1 支、中國信
    託銀行及聯邦銀行信用卡各1 張、大社鄉農會及郵局金融卡
    各1 張、國民身分證、殘障手冊各1 張等物，合計損失約10
    ,000元），得手後旋即騎車逃逸，並將搶得現金花用殆盡，
    自丁○○、乙○○搶得之其餘物品則丟棄在垃圾車內。嗣經
    丁○○、乙○○報警處理，經警調閱案發現場監視錄影畫面
    ，循線追查至丙○○位於高雄市○○區○○街349 之1 號2
    樓住處，當場扣得其犯本案時穿著之黑色牛仔褲、灰色長袖
    上衣、黑色鈕釦外套各1 件，及其搶得花費剩餘之現金700
    元（伍佰元鈔1 張、佰元鈔2 張，已返還乙○○）。
二、案經丁○○訴由高雄市政府警察局苓雅分局移送臺灣高雄地
    方法院檢察署檢察官偵查起訴。
    理  由
一、本件被告丙○○所犯均係死刑、無期徒刑、最輕本刑為3 年
    以上有期徒刑以外之罪，其於準備程序中就被訴事實為有罪
    之陳述，經本院告知簡式審判程序之旨，並聽取公訴人及被
    告意見後，合議庭裁定由受命法官獨任進行簡式審判程序，
    合先敘明。
二、上開犯罪事實業據被告坦承不諱，核與證人即被害人戊○○
    、甲○○於警詢時所為證述，及證人即被害人丁○○、乙○○於警詢時、偵查中證述之情節相符（見警卷第9 至18頁、
    偵卷第28至30頁），並有高雄市政府警察局苓雅分局凱旋路
    派出所搜索、扣押筆錄2 份、贓物認領保管單3 紙、高雄市
    苓雅區○○○路、福壽街、福德三路、河南路等路口監視器
    畫面翻拍照片9 張及路線圖1 張、高雄市○○區○○街、平
    和路、孝先街等路口監視器畫面翻拍照片2 張及路線圖1 張
    、高雄市苓雅區○○○路路口監視器畫面翻拍照片6 張、高
    雄市○○區○○街、林泉街等路口監視器畫面翻拍照片2 張
    、現場蒐證照片16張、車號L73-235 號、CR7-335 號普通重
    型機車車輛資料各1 份在卷可稽（見警卷第19至38、41至42
    頁），足見被告之自白與事實相符，得為認定犯罪之依據。
    從而，本件事證明確，被告上開竊盜、搶奪犯行，均堪以認
    定，應依法論科。
三、核被告就事實欄一、(一)、(二)所為，均係犯刑法第320 條第1
    項之普通竊盜罪；就事實欄一、(三)、(四)所為，均係犯刑法第
    325 條第1 項之搶奪罪。被告所犯上開四罪，犯意各別，行
    為互殊，應予分論併罰。又被告有如事實欄所載受有期徒刑
    執行完畢之事實，有臺灣高等法院被告前案紀錄表1 份在卷
    可稽，其受徒刑之執行完畢，5 年以內故意再犯此2 件有期
    徒刑以上之罪，均為累犯，應依刑法第47條第1 項規定，分
    別加重其刑。爰審酌被告前有竊盜、搶奪犯行，經本院判處
    徒刑執行完畢後，復以相同手法罹犯本案，有上開臺灣高等
    法院被告前案紀錄表及各該確定判決書可參，足見其素行不
    佳，毫無悔悟之意，其正值青壯年，竟不思以正當途徑獲取
    金錢，任意竊取、搶奪他人物品，侵害他人財產法益，價值
    觀念偏差，造成他人受有損害，又其以騎乘機車方式，趁人
    不備為搶奪行為，非但對被害人之生命身體易生危險，且足
    使一般人民心生畏懼，危害社會治安甚鉅，使社會人心惶惶
    ，情節非輕，所為實不足取，惟念及被告於本院審理時尚能
    坦承犯行，態度尚可，且上開機車2 部、扣得之700 元業已
    分別發還被害人戊○○、甲○○及乙○○，有上開贓物認領
    保管單可參，並考量其所竊取、搶奪之物品價值，且未賠償
    被害人丁○○、乙○○所受之損害，及被告犯罪之動機、目
    的、手段、生活狀況、智識程度、犯罪所生之危害等一切情
    狀，分別量處如主文所示之刑，並定其應執行之刑，以示懲
    儆。至扣案之700 元（伍佰元鈔1 張、佰元鈔2 張），業已
    返還被害人乙○○，如前所述，而扣案之黑色牛仔褲、灰色
    長袖上衣、黑色鈕釦外套各1 件，雖為被告所有供本件犯罪
    所用之物，經其陳明在卷（見本院卷第61頁），惟本院審酌
    上開衣物應僅係被告一般平常穿著，非專供本件犯罪所用之
    物，並無掩飾犯罪目的，爰均不予宣告沒收，附此敘明。
四、公訴意旨另以：被告不以正途謀取財物，而以暴力方式強取
    ，一犯再犯，請併諭知強制工作等語，惟按保安處分係針對
    受處分人將來之危險性所為之處置，以達教化、治療之目的
    ，為刑罰之補充制度。我國現行刑法採刑罰與保安處分雙軌
    制，係在維持行為責任之刑罰原則下，為協助行為人再社會
    化之功能，以及改善行為人潛在之危險性格，期能達成根治
    犯罪原因、預防犯罪之特別目的。是保安處分中之強制工作
    ，旨在對嚴重職業性犯罪及欠缺正確工作觀念或無正常工作
    因而犯罪者，強制其從事勞動，學習一技之長及正確之謀生
    觀念，使其日後重返社會，能適應社會生活。又竊盜犯贓物
    犯保安處分條例第3 條第1 項規定，18歲以上之竊盜犯、贓
    物犯，有犯罪之習慣者，得於刑之執行前，令入勞動場所強
    制工作。另刑法第90條第1 項亦規定，有犯罪之習慣或因遊
    蕩或懶惰成習而犯罪者，得於刑之執行完畢或赦免後，令入
    勞動場所，強制工作。即均係本於保安處分應受比例原則之
    規範，使保安處分之宣告，與行為人所為行為之嚴重性、行
    為人所表現之危險性及對於行為人未來行為之期待性相當之
    意旨而制定，而由法院視行為人之危險性格，決定應否令入
    勞動處所強制工作，以達預預防之目的，最高法院91年度台
    上字第4625號、95年度台上字第4615號判決意旨可資參照。
    查本件被告僅於89年3 月間因搶奪案件，經本院以89年訴字
    第1390號判處有期徒刑8 月確定，並與公共危險案件之執行
    刑有期徒刑4 月，經本院以91年度聲字第3376號裁定應執行
    有期徒刑11月，於93年2 月19日縮刑期滿執行完畢，迄於97
    年間因竊取他人機車之竊盜案件，經本院以97年審簡字第53
    02號判處有期徒刑4 月確定，於98年11月10日縮刑期滿執行
    完畢，期間未有其他搶奪犯行，迄今亦無其他竊盜前科，與
    一般慣犯懶惰成習，長期間且有縝密計劃一再多次數犯案，
    並以犯罪成為日常習慣之情形不同，且被告於本院審理時供
    稱：之前從事鐵工，日薪1,500 元，因經濟不穩定，家裡要
    開銷才會犯案等語（見本院卷第65至66頁），亦見被告並非
    欠缺正確工作觀念或無正常工作，遊蕩或懶惰成習而犯罪者
    ，此外，本件並無其他積極證據證明被告係以犯竊盜罪及搶
    奪罪為其經濟生活之主要支柱，本院經審酌再三業已量處如
    主文所示之刑，以資懲儆，應可達矯正之目的，爰認尚無併
    予諭知強制工作之必要，併此敘明。
據上論斷，應依刑事訴訟法第299 條第1 項前段、第273 條之1
第1 項，刑法第320 條第1 項、第325 條第1 項、第47條第1 項
、第51條第5 款，刑法施行法第1 條之1 第1 項、第2 項前段，
判決如主文。
本案經檢察官王兆琳到庭執行職務。
中    華    民    國    99    年    9    月     21    日
                      刑事第十庭     法  官  周佳佩
以上正本證明與原本無異。
如不服本判決應於收受判決後10日內向本院提出上訴書狀，並應
敘述具體理由。其未敘述上訴理由者，應於上訴期間屆滿後20日
內向本院補提理由書(均須按他造當事人之人數附繕本)「切勿逕
送上級法院」。
中    華    民    國    99    年    9    月     21    日
                                     書記官  李承悌
附錄本案論罪科刑法條：
刑法第320 條第1 項
意圖為自己或第三人不法之所有，而竊取他人之動產者，為竊盜
罪，處5 年以下有期徒刑、拘役或5 百元以下罰金。
刑法第325 條第1 項
意圖為自己或第三人不法之所有，而搶奪他人之動產者，處6 月
以上5 年以下有期徒刑。

司法院資訊處製作；財團法人民間司法改革基金會備份。
